【裁判字號】    95,上易,42
【裁判日期】    950419
【裁判案由】    給付違約金
【裁判全文】
臺灣高等法院高雄分院民事判決          95年度上易字第42號
上  訴  人  甲○○
附帶上訴人  乙○○○
訴訟代理人  顏宏斌律師
上列當事人間請求給付違約金事件，上訴人對於中華民國95年1
月9 日臺灣高雄地方法院94年度訴字第1930號第一審判決提起上
訴，對造為附帶上訴，本院於95年4 月12日言詞辯論終結，判決
如下：
    主  文
上訴及附帶上訴均駁回。
第二審訴訟費用由上訴人、附帶上訴人各自負擔。
    事實及理由
一、附帶上訴人起訴主張：兩造於民國94年5 月31日在上訴人住
    處，訂立土地買賣契約，約定由被上訴人以新台幣（下同）
    260 萬元向上訴人購買其所有之高雄縣岡山鎮○○段1666號
    土地（下稱系爭土地），附帶上訴人應先付訂金315,000 元
    ，餘款分3 次給付，分別為50萬元、100 萬元、785,000 元
    ，兩造於翌日即94年6 月1 日簽訂契約書。附帶上訴人於94
    年5 月31日已先交付15,000元予上訴人，於6 月1 日下午即
    以匯款方式匯30萬元入約定之帳戶，再於同年6 月5 日匯入
    第1 期款50萬元。惟上訴人竟於同月7 日通知附帶上訴人拒
    絕履行債務，依兩造契約第15條約定，上訴人違約除應返還
    已收價金外，另再罰1 倍違約金，爰請求命上訴人給付163
    萬元本息之判決。
二、上訴人則以：伊僅收取附帶上訴人交付之15,000元現金，至
    於附帶上訴人另匯80萬元至上訴人丈夫邱豐元帳戶內，非給
    付予伊，自非依約給付，且違約金亦屬過高等語，資為抗辯
    。
三、原審判命上訴人應給付附帶上訴人20萬元，及自94年12月31
    日起算之法定遲延利息，駁回附帶上訴人其餘之請求，並依
    職權為假執行之宣告。上訴人就敗訴部分，提起上訴，聲明
    求為廢棄原審對伊不利部分之判決，駁回對造在第一審之訴
    及附帶上訴；附帶上訴人則求為駁回對造之上訴，並命對造
    再給付615,000 元本息。
四、兩造不爭事項：
  (一)兩造於94年5 月31日晚上約定系爭土地買賣，價金為260 萬
    元，附帶上訴人應給付訂金315,000 元，餘款依50萬、100
    萬元、785,000 元依序給付，並於翌日簽訂契約書。
  (二)附帶上訴人於94年5 月31日交付15,000元現金予上訴人收受
    ，嗣於同年6 月1 日、6 月5 日依序各匯款30萬元、50萬元
    至邱豐元在土地銀行嘉義銀行000000000000號帳戶，邱豐元
    已取得該款，惟另簽發94年6 月9 日受款人為附帶上訴人面
    額80萬元之支票1 紙寄交附帶上訴人。
五、本院判斷：
    兩造爭點為(一)附帶上訴人匯入邱豐元帳戶之80萬元，是否屬
    於依約履行價金之給付(二)已付多少價金，係以15,000元為基
    準，抑或以815,000 元為基準。若認係以815,000 元為基準
    ，則原審定違約金為20萬元，是否過高。
  (一)查兩造所訂系爭契約第3 條約定「支付定金315,000 元」，
    緊接在括號內記載「賣方於94年6 月1 日收取上開定金新台
    幣參拾壹萬伍仟元」。由上訴人於文句末尾簽章，契約第4
    條記載「買方……支付價金伍拾萬元」，特約條款(二)記載「
    賣方指定買方支付買賣價款帳戶：土地銀行嘉義分行000
    000000000之帳號」，以及上訴人曾於94年6 月1
    日出具載明「甲○○出售坐落岡山鎮○○段一六六六號土地
    予乙○○○，同意收受簽約金新台幣參拾萬元，並指定承買
    人將上開簽約金匯入邱豐元所有土地銀行嘉義分行帳號0000
    00000000」內容之同意書，有上訴人自承真正之各該不動產
    買賣契約書、同意書可稽（原審卷8 、39頁）該315,000 元
    之定金，既經上訴人於94年6 月1 日晚上訂立書面契約時表
    示已收受，而匯款到上訴人配偶邱豐元之上開帳戶內，復為
    上訴人指示交付之約定給付價金方式，則附帶上訴人先後匯
    款各30萬元、50萬元至該帳戶，自屬行使依約給付價金之舉
    。
  (二)上訴人雖以：因後來渠等夫妻發生齟齬，邱豐元拒供帳戶，
    不願將款領取予伊，伊改向被上訴人要求付現，但附帶上訴
    人仍先後匯入30萬元、50萬元，伊未領到，以及伊在契約書
    及同意書上簽名，並不瞭解內容等詞置辯。惟上訴人之教育
    程度乃高職畢業，而不動產買賣乃價值數百萬元之交易，其
    在書面上簽名、蓋章，並有仲介人，焉能徒以伊對「內容不
    瞭解」為由，主張不受契約記載內容之拘束？上訴人丈夫帳
    戶，若非得上訴人同意，附帶上訴人焉能知悉帳戶，且願將
    錢匯入該帳戶內，增加風險之道理。據證人即系爭土地買賣
    之仲介余許水碧證陳：「94年5 月31日晚上去被告家中談，
    ……在場的還有被告、被告先生、孫太太、我，土地是1 分
    2 差不多是260 萬元，原告就跟被告及被告先生出價說零頭
    不要，被告夫婦說好，原告才交付15,000元，並約定隔天再
    匯剩的訂金30萬元，約定匯入帳號是被告先生的帳號，並在
    6 月1 日晚上打契約書……，寫完契約書由被告先生先拿去
    看，看完才拿給被告看並簽名」（原審卷36頁）。該指示交
    付之方式既為兩造所約定，則上訴人嗣以夫妻間有齟齬，邱
    豐元不願領款交付於伊等情為由，於94年6 月7 日以新興郵
    局第8502號存證信函通知附帶上訴人謂伊未收到價款，主張
    該買賣契約無效，自非可取。
  (三)系爭契約第15條約定「賣方違反本契約各條之一者，應將已
    收定金及已收價款退還外，再罰一倍違約金；買方違反本契
    約各條之一者，賣方得沒收所受全部金額……」。兩造間成
    立有效之土地買賣契約，附帶上訴人並已依約給付定金
    315,000 元及第1 期價金50萬元，惟上訴人嗣拒絕履行移轉
    土地所有權之義務，附帶上訴人依兩造上開約定請求給付違
    約金，自屬有據。按違約金除當事人另有訂定外，視為因不
    履行而生損害之賠償總額，民法第250 條第2 項前段定有明
    文。核兩造就違約金之約定，屬損害賠償約定性質，依民法
    第252 條為核減時，應依當事人實際上所受損失為標準。查
    本件買賣之土地地目為田，附帶上訴人自承其購地係欲供自
    己使用，將來供耕作、築農舍使用，而附帶上訴人先前所繳
    價金為815,000 元（15,000＋300,000 ＋500,000）， 上訴
    人反悔於94年1 月7 日以存證信函通知附帶上訴人不履行系
    爭買賣契約等情，認違約金以減為20萬元，核屬相當。
六、從而，附帶上訴人依兩造所訂契約之約定，請求上訴人給付
    違約金，其請求在20萬元及自起訴狀繕本送達後之94年12月
    31日起至清償日止，按週年利率百分之5 計算法定遲延利息
    範圍內，應予准許。原審命上訴人給付如上述，而駁回附帶
    上訴人其餘請求，並無違誤。兩造上訴論旨猶各指摘原判決
    不利渠等部分為不當，求予廢棄改判，為無理由，應駁回其
    上訴、附帶上訴。
七、依民事訴訟法第449 條第1 項、第78條，判決如主文。
中    華    民    國    95    年    4     月    19    日
                            民事第六庭
                                審判長法官  許明進
                                法      官  謝肅珍
                                法      官  朱玲瑤
以上正本證明與原本無異。
本件判決不得上訴。
中    華    民    國    95    年    4     月    20    日
                                書  記  官  鄭翠芬
                                                      Ｆ


司法院資訊處製作；財團法人民間司法改革基金會備份。
